臺北高等行政法院判決
　　　　　　　　　　　　　　　　　　 93年度訴字第03066號
　　　　　　　　　　　　　　　.
原　　　告　甲○○
訴訟代理人　彭巧君律師
被　　　告　財政部臺北市國稅局
代　表　人　張盛和（局長）
訴訟代理人　乙○○
上列當事人間因綜合所得稅事件，原告不服財政部中華民國93年
7月15日台財訴字第0930029883號訴願決定（案號：第00000000
號），提起行政訴訟。本院判決如下：
　　主  文
原告之訴駁回。
訴訟費用由原告負擔。
　　事  實
一、事實概要：原告民國（下同）88年度未依所得稅法第71條規
    定辦理綜合所得稅結算申報，經財政部臺灣省中區國稅局（
    下稱中區國稅局）通報查得原告有執行業務所得新台幣 (下
    同)6,915,291 元及另有營利及利息所得，已超過當年度規
    定之免稅額、標準扣除額之合計數，被告乃核定其綜合所得
    總額為6,962,284元，淨額為6,568,186元，補徵應納稅額
    1,249,120元，原告雖於90年11月2日自行繳納稅額400,000
    元，又於91年7月19日補申報及補繳稅額322,300元，惟係在
    中區國稅局進行調查後所為，不符合稅捐稽徵法第48條之1
    自動補報補繳免罰之規定，遂依所得稅法第110條第2項規定
    ，就其應補徵稅額處以罰鍰1,963,400元（計至百元止）。
     原告對其本人取自宜佑診所執行業務所得6,915,291元及罰
    鍰不服，申請復查，經被告以93年4月5日財北國稅法字第
    0930221230號復查決定，駁回其申請，原告仍未甘服，提
    起訴願，亦遭決定駁回，乃向本院提起行政訴訟。
二、兩造聲明：
　(一)原告聲明：訴願決定及原處分均撤銷。
　(二)被告聲明：駁回原告之訴。
三、兩造之爭點：
  原告主張其於合夥契約載明，約定本年度9至12月份盈餘全歸
  楊得銘所有，故並未分得任何盈餘，被告竟自行認定原告有所
  得，置契約約定於不顧；又其於調查基準日前，已完納稅額，
  故被告所為核課及罰鍰處分，均有違誤，是否可採？
　(一)原告主張：
    1.被告核定稅額有違誤：
      (1)查原告前於88年9月1日與楊得銘（醫師）約定聯合執行
        業務，此有合夥契約書為憑，該合約書並經原告檢送中
        區國稅局苗栗分局報備在案，依該合約書第5條規定以
        觀，自88年9月（該合夥契約成立之日）起至當年年底
        ，所有診所營業所得盈餘，悉歸楊得銘所有，原告並未
        分得任何盈餘。惟被告竟以原告與楊得銘間有合夥關係
        為由，強行認定88年9月起至12月止，診所之盈餘，原
        告有一半之盈餘可資分派，而歸課原告所得6,915,291
        元。經原告認為不服，迭經復查、訴願之後，該等行政
        機關仍捨原告與楊得銘間合意訂立之合夥契約內容（有
        關盈餘分派之部分）不論，在沒有證據之情形下，強行
        認定原告當時確有所得，而駁回原告之請求。
      (2)按「分配損益之成數，未經約定者，按照各該合夥人出
        資額之比例定之」，固為民法第677條第1項所明定，惟
        依反對解釋，如合夥雙方對於分配損益之成數另有約定
        時，自應約定之內容行損益之分派，茲原告與楊得銘之
        間既已有損益分派之約定，且早已向該管機關報備在案
        ，並非事後提出，則原告依該契約書向被告申報後，被
        告竟置該合夥契約書內容毋論，自行認定原告當時確有
        所得，實有不當。
    2.被告所為罰鍰有違誤：
      (1)按稅捐稽徵法第48條之1規定：「稽徵機關或財政部指
        定之調查人員進行調查之案件」，係指各稅捐稽徵機關
        或財政部所指定之稽核人員已察覺納稅義務人有可疑之
        違章事實，並進行調查而言，倘無具體可疑之違章事實
        ，僅係例行瞭解及查核納稅義務人之課稅資料，即難符
        合該條文所稱之「稽徵機關或財政部指定之調查人員進
        行調查」之要件，此參最高行政法院90年判字第1147號
        判決意旨即明。
      (2)查原告對於88年度綜合所得稅應繳稅款部分，已於90年
        11月2日申報（申報書係以郵寄方式送達於被告），並
        自行補繳431,835元，嗣於91年7月19日再補繳353,734
        元。而被告則於92年2月12日始以財北稅字第150900108
        02號函附罰款繳款書送達於原告，通知原告應繳納罰鍰
        。是原告早在調查基準日之前，即已完納稅額，惟仍遭
        被告罰鍰之處分，實有不甘。
  (二)被告主張：
    1.執行業務所得部分：
      (1)本件原告未依所得稅法第71條規定辦理88年度綜合所得
        稅結算申報，被告查得原告及其配偶有營利、執行業務
        、利息等所得，乃核定其當年度綜合所得計6,962,284
        元，補徵應納稅額1,249,120元。
      (2)本件被告依據函查申報表及中央健康保險局通報資料，
        核算該診所收入總額29,568,393元，減除必要費用21,
        270,043元，核定全年所得額8,298,350元，並依原告占
        該診所合夥比例（1至8月份獨資，9至12月份占百分之
        50）歸課其執行業務所得6,915,291元。查該合夥契約
        書於88年9月1日簽訂，其第4條約定：「診所全部設備
        、支出、營利收入等皆由雙方各佔百分之50股權。」第
        5條約定：「88年度起，每年1月份至6月份止共6個月之
        執行業務所得由甲○○申報，每年7月份至12月份止共
        6個月之執行業務所得由楊得銘申報。」因前半年與後
        半年業務收入及支出不一定各占百分之50，該合夥契約
        書約定前半年及後半年執行業務所得各由原告及楊得銘
        申報，顯與契約所稱收入、支出雙方各占百分之50之約
        定相互矛盾，中區國稅局乃於92年10月28日以中區國稅
        法2字第0920070297號函，請原告提示盈餘分配及相關
        收支等事證，惟其僅提示該診所本年度每月收入總額明
        細表及楊得銘本年度綜合所得稅結算申報書影本等資料
        ，並無相關收支處理及盈餘分配資金流程等事證證明本
        年9月至12月之盈餘全數分配予楊得銘，又依該診所89
        年度執行業務所得業者基本資料表，其合夥欄上亦記載
        原告與楊得銘合夥，合夥比例各二分之一，並非依前半
        年及後半年之盈餘劃分，有原告蓋章確認可稽，原告主
        張自難採據，被告將該診所本年度全年所得額依原告合
        夥比例（8/12＋4/12×1/2）歸課其執行業務所得並無
        不合。
    2.罰鍰部分：
      (1)本件原告未依所得稅法第71條規定辦理88年度綜合所得
        稅結算申報，被告查得原告及其配偶有營利、執行業務
        、利息所得計6,962,284元，已超過當年度規定之免稅
        額、標準扣除額之合計數，乃依規定，就其應補徵稅額
        1,971,420元，依有無扣繳憑單分別處0.4倍及1倍之罰
        鍰計1,963,400元【計算式：1,971,420×（46, 993 ×
        0.4＋6,915,291×1）/6,962,284=1,963,400，計至百
        元止】。
      (2)原告訴稱符合稅捐稽徵法第48條之1自動補報加息免罰
        之規定乙節，經查原告雖於90年11月2日自行補繳稅額
        400,000元，又於91年7月19日補申報及補繳稅額322,
        300元，惟本件業經中區國稅局苗栗縣分局於90年8月31
        日以中區國稅苗縣資第900013356號函通報有案，且於
        91年6月6日以財北國稅中正財字第15090010802號函處
        罰鍰在案，是本件補報及補繳所漏稅款均在調查基準日
        之後，自無稅捐稽徵法第48條之1免罰規定之適用。被
        告依據規定，按其應補徵稅額1,971,420元處以1倍罰鍰
        1,963,400元，並無不合。
　　理  由
一、按「稽徵機關進行調查或復查時，納稅義務人應提示有關各
    種證明所得額之帳簿、文據；其未提示者，稽徵機關得依查
    得之資料或同業利潤標準，核定其所得額。」為所得稅法第
    83條第1項所明定。次按「執行業務者聯合執業之合約，須
    載明各執行業務者之姓名、身分證統一編號、戶籍地址、分
    配盈餘比例及收支處理方式等事項，並應於事實發生之年度
    辦理結算申報時，由代表人檢附聯合執業合約書，變更、註
    銷時亦同。其未於所得核定前檢送合約書者，依前一年度之
    狀況核課其所得。」為執行業務所得查核辦法第5條第1項所
    規定。復按「納稅義務人未依本法規定自行辦理結算申報，
    而經稽徵機關調查發現有依本法規定課稅之所得額者，除依
    法核定補徵應納稅額外，應照補徵稅額，處3倍以下之罰鍰
    。」為行為時所得稅法第110條第2項所明定。末按「納稅義
    務人自動向稅捐稽徵機關補報並補繳所漏稅款者，凡屬未經
    檢舉、未經稽徵機關或財政部指定之調查人員進行調查之案
    件，左列之處罰一律免除；其涉及刑事責任者，並得免除其
    刑：一、本法第41條至45條之處罰。二、各稅法所定關於逃
    漏稅之處罰。前項補繳之稅款，應自該項稅捐原繳納期限截
    止之次日起，至補繳之日止，就補繳之應納稅捐，依原應繳
    納稅款期間屆滿之日郵政儲金匯業局之1年期定期存款利率
    按日加計利息，一併徵收。」為稅捐稽徵法第48條之1所明
    定。
二、本件原告88年度未依所得稅法第71條規定辦理綜合所得稅結
    算申報，經中區國稅局通報查得原告有執行業務所得6,915,
    291元及另有營利及利息所得，已超過當年度規定之免稅額
    、標準扣除額之合計數，被告乃核定其綜合所得總額為6,
    962,284元，淨額為6,568,186元，補徵應納稅額1,249,120
    元，原告雖於90年11月2日自行繳納稅額400,000 元，又於
    91年7月19日補申報及補繳稅額322,300元，惟係在中區國稅
    局進行調查後所為，不符合稅捐稽徵法第48條之1自動補報
    補繳免罰之規定，遂依所得稅法第110條第2項規定，就其應
    補徵稅額處以罰鍰1,963,400元（計至百元止）。原告對其
    本人取自宜佑診所執行業務所得6,915,291元及罰鍰不服，
    循序申請復查，提起訴願，均遭決定駁回，復起訴主張其於
    合夥契約載明，約定本年度9至12月份盈餘全歸楊得銘所有
    ，故並未分得任何盈餘，被告竟自行認定原告有所得，置契
    約約定於不顧；又其於調查基準日前，已完納稅額，故被告
    所為核課及罰鍰處分，均有違誤，詳如其起訴狀事實欄所載
    理由等語。
三、查原告未辦理88年度綜合所得結算申報，被告依中區國稅局
    苗栗縣分局通報，查得原告及其配偶當年度有執行業務、營
    利及利息所得計6,962,284元，巳超過當年度規定之免稅額
    、標準扣除額之合計數，違反所得稅法第71條第1項規定，
    乃核定綜合所得總額為6,962,284元，淨額為6,568,186元，
    應納稅額1,971,420元，減除巳繳稅額722,300元，應補徵稅
    額1,249,120元 (計算式：1,971,420－400,000－322,300)
    ，並按其應納稅額，依有無扣繳憑單分別處0.4倍及1倍罰鍰
    計1,963,400元 (計至百元止)，揆諸首揭規定，自無不合。
四、至於原告訴稱：依其88年9月1日與楊得銘醫師之合夥契約書
    ，約定9至12月份之盈餘全歸楊得銘，被告認原告該期間盈餘
    獲分配百分之50，顯有未合云云。惟查宜佑診所88年1至8月
    份，係原告獨資，9至12月份由原告與楊得銘合夥，診所全
    部設備、支出、營利收入雙方各佔百分之50，此有合夥契約
    書附原處分卷可稽，復為原告所不否認，從而被告依據函查
    申報表及中央健康保險局通報資料核算宜佑診所收入總額29
    ,568,393 元，減除必要費用21,270,043元，核定全年所得
    額8,298,350元，再依原告佔該診所合夥此例 (1至8月份原
    告獨資，9至12月份各佔百分之50)，歸戶核定其執行業務所
    得6,915,291元，公平合理，且與核實課稅原則相符，原告
    亦始終未提示宜佑診所盈餘分配之資金流程供核，且其89年
    度執行業務所得基本資料表，亦記載原告與楊得銘合夥比例
    各2分之1，原告此部分所訴，洵不足採。
五、又本件係經中區國稅局苗栗縣分局以90年8月31中區國稅苗
    縣資第900013356號函通報查得，原告雖於90年11月2日繳納
    稅額400,000元，91年7月19日又補報補繳稅額322,300元，
    惟均在調查基準日之後，不符稅捐稽徵法第48條之1免罰要
    件，併此敘明。
六、綜上說明，本件被告就原告88年度綜合所得稅之補稅及罰鍰
    處分，俱無違誤，訴願決定，予以維持，亦無不合，原告起
    訴意旨，非有理由，應予駁回。
七、據上論結，本件原告之訴為無理由，依行政訴訟法第98條第
    3項前段，判決如主文。
中　　華　　民　　國　　94　　年　 　7　　月　 13  　 日
            第 三 庭 審 判 長　 法    官  王立杰
                              　法    官  胡方新
                              　法    官  黃本仁
上為正本係照原本作成。
如不服本判決，應於送達後20日內，向本院提出上訴狀並表明上
訴理由，如於本判決宣示後送達前提起上訴者，應於判決送達後
20日內補提上訴理由書（須按他造人數附繕本）。
中　　華　　民　　國　　94　　年　 　7　　月　 13  　 日
            　　  　　　　  　　書 記 官  姚國華
